臺灣高等法院臺南分院民事裁定　100年度抗字第24號
抗　告　人　徐義輝
上列抗告人與相對人台南市總祿境廟等8人間確認信徒名義不存
在事件，對於中華民國99年12月24日臺灣臺南地方法院（99年度
訴字第491號）裁定提起抗告，本院裁定如下：
    主  文
抗告駁回。
抗告訴訟費用新台幣壹仟元由抗告人負擔。
    理  由
一、抗告意旨略以：本件與原法院98年度訴字第482號、臺灣高
    等法院臺南分院96年度上字第207號事件，係不同事件，且
    前案起訴未引用民法第184條、第185條，與本件起訴引用上
    開規定，未違反一事不再理原則等語。
二、按原告之起訴，其訴訟標的為確定判決之效力所及者，法院
    應以裁定駁回之，民事訴訟法第249條第1項第7款著有明文
    。又訴訟法上所謂一事不再理之原則，乃同一事件已有確定
    判決之終局判決者而言，所謂同一事件，即同一當事人就同
    一法律關係為同一請求；再按，已起訴之事件，在訴訟繫屬
    中，該訴訟之原告或被告不得更以他造為被告，就同一訴訟
    標的提起新訴或反訴，此觀民事訴訟法第253條之規定自明
    。所謂就同一訴訟標的提起新訴或反訴，不僅指後訴係就同
    一訴訟標的求為與前訴內容相同之判決而言，即後訴係就同
    一訴訟標的，求為與前訴內容可以代用之判決，亦屬包含在
    內。故前訴以某請求為訴訟標的求為給付判決，而後訴以該
    請求為訴訟標的，求為積極或消極之確認判決，仍在上開法
    條禁止重訴之列（最高法院19年上字第278號、46年度台抗
    字第136著有判例可參）。查：
  (一)抗告人前以相對人利用95年8月6日召開之95年度第一次信徒
    大會（下稱系爭信徒大會）中之臨時不法提案，假借名義誣
    指抗告人有妨害臺南市總祿境廟之名譽、瀆職，使不知情之
    信徒誤為真實，作成將抗告人之信徒資格除名之決議，違背
    臺南市總祿境廟管理章程第11條及第21條規定，屬不法表決
    ，損害抗告人之權益及名譽之事實，依民法第185條、第197
    條規定，對相對人及吳松川、藍啟元、郭輝信、臺南市政府
    提起訴訟，聲明求為判決：(一)相對人應回復抗告人之臺南市
    總祿境廟信徒名義。(二)相對人應在聯合報、中華日報、中國
    時報之報頭下登刊「五段十五行」回復抗告人名譽，經原審
    98年度訴字第482號以系爭信徒大會，依臺南市總祿境廟管
    委會章程第11條之規定，決議除去抗告人之信徒資格，並無
    不當，亦無違反該章程第11條及第21條之規定，系爭信徒大
    會關於作成除去抗告人信徒資格之決議乃屬有效，臺南市總
    祿境廟無回復抗告人之信徒名義之義務，相對人亦無共同侵
    權行為，判決駁回抗告人之訴確定（下稱前給付判決案件）
    。
  (二)又抗告人曾於95年，另以系爭信徒大會將抗告人之信徒資格
    除名之決議，違背臺南市總祿境廟管理章程第11條及第21條
    規定，屬無效之決議之事實，對臺南市總祿境廟提起訴訟，
    聲明求為判決：確認系爭信徒大會會議關於作成除去抗告人
    信徒資格之決議無效，臺南市總祿境廟應回復抗告人之信徒
    名義，經本院96年度上字第207號以該決議除去抗告人信徒
    資格，並無不當，抗告人之訴無理由，駁回抗告人之上訴確
    定（下稱前確認判決案件）。有各該民事判決可按。
  (三)茲抗告人以同一信徒大會決議事由，對相對人提起本件訴訟
    ，聲明求為判決：台南市總祿境廟於95年8月6日95年度第1
    次信徒大會會議，關於作成除去抗告人信徒資格之決議不存
    在。
    經核本件訴訟，關於相對人台南市總祿境廟與抗告人部分
      ，與前確認判決案件（本院96年度上字第207號），均係
      以同一當事人、同一原因事實及法律關係，為同一之請求
      。
    關於前給付判決案件與本件訴訟，訴訟標的均係本於侵權
      行為法律關係請求，當事人及訴訟標的二者均屬相同；而
      抗告人前給付判決案件，係本於系爭信徒大會會議除去抗
      告人信徒資格之決議違反章程規定，對其為不法侵害，請
      求除去侵害（回復信徒資格）及給付之訴；本件訴訟亦以
      該訴訟標的，求為消極確認判決，依上開說明，給付之訴
      判決敗訴確定，即已確定抗告人之資格被除去，並無不法
      ，抗告人於本件再為消極請求，乃屬前訴訟之可代用範圍
      ，依上說明，亦屬同一事件。抗告人抗辯前案訴訟標的未
      引用民法第18條、第185條規定，非同一事件云云，尚無
      可採。
三、綜上，原法院以抗告人於前案訴訟判決確定，更行提起本件
    訴訟，違反一事不再理，裁定駁回抗告人本件之訴及其假執
    行之聲請，經核並無不合。抗告意旨指摘原裁定不當，求予
    廢棄，為無理由，應予駁回。
四、據上論結，本件抗告為無理由，應依民事訴訟法第495條之1
    第1項、第449條第1項、第95條、第78條，裁定如主文。
中    華    民    國   100    年    3     月    31    日
                  民事第四庭    審判長法  官  吳上康
                                      法  官  王金龍
                                      法  官  陳珍如
上為正本係照原本作成。
本裁定除以適用法規顯有錯誤為理由外，不得再抗告。如提再抗
告，應於收受送達後十日內向本院提出再抗告狀（須附繕本），
並繳納再抗告費新台幣一千元。
提起再抗告應委任律師或具有律師資格之人之委任狀；委任有律
師資格者，另應附具律師資格證書及釋明委任人與受任人有民事
訴訟法第466條之1第1項但書或第2項所定關係之釋明文書影本。
中    華    民    國   100    年    4     月    6     日
                                     書記官  易慧玲
【附註】
民事訴訟法第495條之1第2項準用同法第466條之1第1、2項規定
：
(1)對於第二審判決上訴，上訴人應委任律師為訴訟代理人。但上
  訴人或其法定代理人具有律師資格者，不在此限。
(2)上訴人之配偶、三親等內之血親、二親等內之姻親，或上訴人
  為法人、中央或地方機關時，其所屬專任人員具有律師資格並
  經法院認為適當者，亦得為第三審訴訟代理人。
民事訴訟法第466條之2：
  上訴人無資力委任訴訟代理人者，得依訴訟救助之規定，聲請
  第三審法院為之選任律師為其訴訟代理人。